【裁判字號】    89,上更(一),171
【裁判日期】    890801
【裁判案由】    違反電業法
【裁判全文】
臺灣高等法院臺中分院刑事判決                八十九年度上更(一)字第一七一號
    上  訴  人
    即  被  告  乙○○
右上訴人因違反電業法案件，不服臺灣彰化地方法院八十六年度易字第一七四九號中
華民國八十六年八月二十日第一審判決（起訴案號：臺灣彰化地方法院檢察署八十五
年度偵字第九六二六號、八十六年度偵字第二四三號），提起上訴，經判決後由最高
法院發回更審，本院判決如左：
    主  文
原判決撤銷。
乙○○無罪。
    理  由
一、公訴意旨以：上訴人即被告乙○○（以下稱被告）意圖為自己不法之所有，於民
    國（以下同）八十五年十月三十一日六時三十分許，未經電業供電，在彰化縣二
    林鎮○○段三八五之一地號土地內之電線桿上之電號000000000號之原
    使用人洪奎河 (已於八十四年間死亡)之電錶之供電線路上，以電線接在電錶下
    方之開關接頭方式竊電，嗣於當日十時許為洪奎河之子洪明宗發現報警查獲。案
    經彰化縣警察局二林分局報請偵辦。因認被告所為係犯刑法第三百二十條第一項
    之竊盜罪云云。
二、訊據被告坦承有以電線接在上揭電錶下方之開關接頭用電三小時之事實，惟堅決
    否認有竊電犯行，辯稱：二林鎮○○段三八五之一地號土地所有人丁○○於八十
    五年九月三日已將該土地連同土地上之電錶出賣與伊，伊有權使用在其土地上電
    錶。且伊於八十五年十月二十八日即向台電公司彰化區管理處二林服務所申請將
    洪奎河名義用電變更為伊名義，並曾於八十五年十一月二日變更登記為伊名義，
    果伊有竊電之故意，何以要變更伊名義等語。
三、按犯罪事實應依證據認定之，無證據不得推定其犯罪事實；又不能證明被告犯罪
    者，應諭知無罪之判決；刑事訴訟法第一百五十四條、第三百零一條第一項分別
    定有明文。又犯罪事實之認定，應憑真實之證據，倘證據是否真實尚欠明確，自
    難以擬制推測之方法，為其判斷之基礎；而認定犯罪事實之證據係指足以認定被
    告確有犯罪行為之積極證據而言，該項證據自須適合於被告犯罪事實之認定，始
    得採為斷罪資料，最高法院五十三年著有臺上字第六五六號、二十九年上字第三
    一０五號判例。且刑事訴訟上證明之資料，無論其為直接或間接證據，均須達於
    通常一般之人均不致有所懷疑，而得確信其為真實之程度，始得據為有罪之認定
    ，若其關於被告是否犯罪之證明未能達此程度，而有合理懷疑之存在，致使無從
    形成有罪之確信，根據「罪證有疑，利於被告」之證據法則，即不得遽為不利被
    告之認定，亦有最高法院七十六年度臺上字第四九八六號判例可稽。其以情況證
    據（即間接證據）斷罪時，尤須基於該證據在直接關係上所可證明之他項情況事
    實，本乎推理作用足以確證被告有罪，方為合法，不得徒憑主觀上之推想，將一
    般經驗上有利被告之其他合理情況逕予排除，此觀諸最高法院三十二年上字第六
    十七號判例意旨亦甚彰明。本件公訴人認被告有上開犯行，無非以右揭事實，業
    據被害人洪明宗於偵查中指訴綦詳，核與證人徐子彬所供相符，並有台灣力公司
    電費通知單一紙及相片四張在卷可資佐證等為其依據。惟查（一）被告確於八十
    五年八月二十六日與丁○○訂約，向丁○○購買彰化縣二林鎮○○段三五八之一
    地號土地，並於八十六年九月三日申請登記，同年九月二十日辦妥該地之所有權
    登記予被告，雙方並同時約定連同該三八五之一地號土地正後方之水利地等，除
    地上物鴨寮面積約六坪外，空地及其他地上物皆交由被告管理使用等情，此有土
    地買賣契約書、協議書、土地所有權狀等件影本存卷可資佐證（見第二四三號偵
    查卷第十五頁反面、外放證物袋、被告八十七年二月十一日刑事上訴狀所附證物
    ）。而告訴人丙○○、戊○○亦皆坦認上開電表係裝設在彰化縣二林鎮○○段三
    八五之一地號土地上（見同上偵查卷第十二頁反面）。足見丁○○於出賣其上述
    土地時已同意被告使用上述土地上之電表。（二）證人即台電公司彰化區管理處
    二林服務所職員甲○○於原審法院雖到庭證述稱：被告係於八十五年十一月二日
    向電力公司申請變更電表之名義人為被告等語（見本院八十六年度上訴字第二二
    九五號卷第二十五頁），但其同時復結證稱：「被告來辦理單獨登記時，有承諾
    前用戶之電費他要繳納，故單獨過戶後此電費都會通知被告繳納，且伊個人認為
    電表在何人土地上就應由何人使用電」等語（見同上卷第二十五頁反面、第二十
    六頁反面），並提出載有用戶單獨辦理過戶應承擔前用戶一切應負義務或電費之
    過戶登記單及規章節本為證（見同上卷第三十一頁反面、第三十二頁）。則茍被
    告意圖為自己不法之所有而竊電，其又何必辦理此項仍需承擔前用戶洪奎河電費
    之電表過戶手續？足證被告主觀上亦無竊電之意圖。洪明宗於偵查中之指訴與事
    實不符，不足採信。（三）此外又查無其他任何積極之證據，足認被告有上述公
    訴人所指犯行。既不能證明被告犯罪，即應諭知其無罪之判決。詎原審法院未詳
    為勾稽，遽予論罪科刑。被告提起上訴指摘原判決不當，經核為有理由，自應由
    本院將原判決撤銷，並依法諭知其無罪之判決。
四、據上論結，應依刑事訴訟法第三百六十九條第一項前段、第三百六十四條、第三
    百零一條第一項，判決如主文。
本案經檢察官己○○到庭執行職務。
中      華      民      國    八十九    年      八      月      一      日
                                  臺灣高等法院臺中分院刑事第十庭
                                        審判長法  官  林  照  明
                                              法  官  李  寶  堂
                                              法  官  蕭  廣  政
右正本證明與原本無異。
不得上訴。
                                              書記官  黃  禎  祥
中      華      民      國     八十九     年      八      月     四     日
                                               Ｃ


司法院資訊處製作；財團法人民間司法改革基金會備份。
